【裁判字號】    99,消債更,96
【裁判日期】    991103
【裁判案由】    更生事件
【裁判全文】
臺灣屏東地方法院民事裁定            99年度消債更字第96號
聲  請  人
即 債 務人  乙○○
上列當事人聲請消費者債務清理事件，本院裁定如下：
    主  文
更生之聲請駁回。
聲請費用由聲請人負擔。
    理  由
一、按債務人不能清償債務或有不能清償之虞者，得依本條例所
    定更生或清算程序，清理其債務，消費者債務清理條例第3
    條定有明文。又聲請更生或清算不合程式或不備其他要件者
    ，法院應以裁定駁回之，但其情形可以補正者，法院應定期
    間先命補正，復為同條例第8條所明定。
二、本件更生意旨略以: 伊前與債權人中國信託商業銀行股份有
    限公司等多家金融機構間信用卡及消費貸款契約債務約新臺
    幣（下同）180 萬元，係因為了幫親人還債。再者，債權人
    向法院聲請強制執行扣薪聲請人之薪資比例高達三分之一是
    聲請人每月收入扣除原有必要生活支出，已無法清償債務，
    若再增加此筆必要生活費用，將更加無力清償債務。惟聲請
    人為公務人員，每月有固定薪資，聲請人有還款誠意，故於
    協商毀諾後，向鈞院聲請更生等語。
三、經查:
(一)、本件聲請人即債務人於民國95年無擔保前置協商程序中，因
    最大債權金融機構即甲○國際商業銀行股份有限公司所提出
    之還款方案為「80期、5%、每月還款23,527元」，但因「一
    期未繳隨即毀諾」等情，故發毀諾通知，有甲○國際商業銀
    行股份有限公司99年10月15日陳報狀可稽。
(二)、聲請人固為上開主張，惟查: 聲請人97年度之平均月收入約
    50,960元、98年度為53,058元，故近兩年平均薪資為：52,0
    09元有其所提出之97年度、98年度綜合所得稅各類所得資料
    清單。
(三)、聲請人提出每月須支出之必要費用計有: 膳食費10,000元、
    水電費1,500 元、瓦斯費500 元、電話費1,000 元、交通費
    2,500 元、扶養父、母親費用10,000元、所得稅1,009 元、
    公、健保費1,027 元、雜支3,982 元、房租9,910 元，合計
    41,428元。惟按消債條例之立法目的，係為使不幸陷入經濟
    困境之人得以清理債務、重建生活，並在清理過程中能保有
    符合人性尊嚴之最低基本生活，而非在維持債務人過去慣常
    之寬逸生活，是於評估債務人清償債務之能力時，並非任其
    主張生活費用之數額，否則將造成揮霍無度以致清償債務能
    力降低之人，反而更容易進入更生程序之歧異現象。本件聲
    請人既積欠其自認無力清償之債務，其於日常生活之支出，
    即應較常人為儉樸，並樽節費用將有限收入合理運用於生活
    必須項目，儘速清償債務以重建生活，故聲請人上開所列必
    要費用應以行政院主計處公告之98年度臺灣省平均每人每月
    最低生活費用9,829 元為基準。另按直系血親卑親屬為直系
    血親尊親屬第一順位之扶養義務人。又負扶養義務者有數人
    ，而其親等同一時，應各依其經濟能力，分擔義務。民法第
    1115條第1 項第1 款、同條第3 項、第1116條第1 項分別定
    有明文。依聲請人所提出之戶籍謄本可知，聲請人為「長男
    」尚有弟弟陳致逸，則聲請人對於父、母親應負之扶養費應
    由兄弟共同負擔。縱使聲請人之胞弟無法負擔扶養義務則聲
    請人每月支出應為29,739元（計算式：9,829 ＋10,000（扶
    養費）＋9,910 （房租及管理費）＝29,739 ）方為公允。
(四)、復查，聲請人自99年9 月起，每月為法院扣薪三分之一，有
    聲請人提出之臺灣桃園地方法院執行命令在卷可稽。聲請人
    固稱法院扣薪後，聲請人每月薪資僅餘27,183元，不足清償
    債務等情。惟債權人向法院聲請強制執行扣薪，為債權人保
    全對債務人債權之方式之一，聲請人若能與債權銀行達成個
    別協商成立，依銀行公會97年7 月18日之決議第21頁第6 項
    第1 款規定：「已進行扣薪之案件仍應納入協商，執行扣薪
    之債權人自最大債權金融機構『簽約完成日』起5 個營業日
    內暫停停止扣薪作業……」，依上開決議，則聲請人若盡力
    與最大債權金融機構達成協商後，其他債權銀行亦會聲請停
    止執行扣薪。
(五)、退而言之，聲請人所累積之債務約1,885,000 元，而每月收
    入扣除每月最低必要費用，尚餘22,270元。( 計算式:52,00
    9 元- 29,739＝22,270元) ，其所累積之債務依目前金融機
    關提供之180 期之清償方案，每期約繳1 萬餘元即可全數清
    償，與聲請人每月所餘22,270元相較，占上開金額比例一半
    不到。顯見債務人並無不能清償或不能清償之虞之情事，則
    其聲請更生，亦與消費者債務清理條例第3 條所定之要件不
    符。
四、綜上，本件尚難謂有「不能清償債務或不能清償之虞」之情
    形，其更生之聲請即不符消費者債務清理條例第3條所定要
    件，且上開欠缺又屬無從補正，依首揭說明，自應駁回其聲
    請。爰裁定如主文。
五、依消費者債務清理條例第8 條、第15條，民事訴訟法第95條
    、第78條，裁定如主文。
中    華    民    國    99    年    11    月     3    日
                        民事庭  法  官  陳怡先
上為正本係照原本作成
如不服本裁定，應於裁定送達後10日內，以書狀向本院提出抗告
，並繳納抗告費新臺幣1千元。
中    華    民    國    99    年    11    月     4    日
                            書  記  官  鄭靜芳

司法院資訊處製作；財團法人民間司法改革基金會備份。
